臺灣高等法院臺中分院民事判決　93年度訴字第37號
原　　　告　乙○○
　　　　　　甲○○
被　　　告　丙○○
上列原告因被告過失致死上訴案件，提起刑事附帶民事訴訟（92
年度附民字第467號），請求侵權行為損害賠償事件，經本院刑
事庭裁定移送，本院於民國96年8月8日言詞辯論終結，判決如下
︰
    主  文
被告應給付原告乙○○新臺幣陸拾玖萬柒仟柒佰參拾壹元，給付
原告甲○○新臺幣伍拾柒萬陸仟肆佰陸拾捌元，及均自民國九十
二年十一月十四日起至清償日止，按年息百分之五計算之利息。
原告其餘之訴均駁回。
原告假執行之聲請均駁回。
訴訟費用由被告負擔百分之三十五，原告乙○○負擔百分之三十
五，原告甲○○負擔百分之三十。
    事實及理由
壹、程序方面：被告於民國93年9月9日、96年7月31日、96年8月
    8日依民事訴訟法第183條規定聲請停止訴訟（見本院卷(一)第
    13頁、卷(二)第90、101、102頁）。按訴訟中有犯罪嫌疑牽涉
    其裁判者，法院得在刑事訴訟程序終結前，以裁定停止訴訟
    程序，固為民事訴訟法第183條所明定。惟所謂訴訟中有犯
    罪嫌疑牽涉其裁判，係指在民事訴訟繫屬中，當事人或第三
    人涉有犯罪嫌疑，足以影響民事訴訟之裁判，非俟刑事訴訟
    解決，民事法院即無從或難以判斷者而言。本件被告有無過
    失致死行為，於民事審理中已經調閱刑事案件審酌明確。況
    訴訟中雖有犯罪嫌疑牽涉其裁判，法院是否以裁定停止訴訟
    程序，得斟酌情形依其自由意見決之，非謂只須有犯罪嫌疑
    牽涉其裁判，法院即有以裁定停止訴訟程序之義務。從而，
    被告以本件訴訟涉及被告是否有刑法過失致死罪嫌，請求裁
    定停止訴訟程序，並無可採，合先敘明。
貳、實體方面：
甲、聲明部分：
一、原告方面：(一)被告應給付原告乙○○新臺幣（下同）1,943,
    021元，應給付原告甲○○1,626,934元，及均自附帶民事訴
    訟訴狀繕本送達被告翌日起至清償日止，按年息百分之5之
    利息。(二)並願供擔保聲請宣告假執行。
二、被告方面：駁回原告之訴。
乙、陳述及理由：
一、原告方面：被害人張俊男係原告之子，於民國91年5月11日
    下午七時30分許，騎乘車牌號碼IMH-008號之重型機車由美
    群橋右轉大里市○○路○段2巷巷口時，因被告違規將其車號
    RZ-686號自小貨車停放在附近，該處美群橋屬高坡，而中興
    路1段2巷之道路為低坡，於夜間時雖設有路燈，由橋上轉下
    時，道路緊鄰防波堤，故轉彎時視線並不十分清楚，被告為
    當地之居民，應注意在彎道及陡坡下，在轉彎處不得停車在
    夜間照明不清之道路，應顯示停車燈光或反光標識，以讓來
    車注意，以免撞擊。且依當時情形，又無不能注意之情形，
    竟疏未注意，致張俊男撞擊到被告上開車子車廂後方，因而
    受有頭部外傷合併腦挫傷、額骨開放性凹陷性骨折合併氣腦
    部、顱底骨折、創傷性蜘蛛膜下腔出血、額骨撕裂傷、胸腹
    部挫傷、左手擦傷之傷害，送醫仍不治死亡。被告過失致死
    部分業經刑事判決有罪在案。原告因被告之行為受有下列損
    害：(1)喪葬費用部分：原告乙○○支出喪葬費合計30萬元。
    (2)撫養費部分：原告乙○○部分：原告乙○○於被害人死
    亡時為47歲，依內政部台閩地區簡易生命表其餘命為27年，
    依89年度所得稅扶養親屬免稅額每人每年74,000元計算，及
    依霍夫曼式計算為1,286,042元（計算式為：74000×17.000
    0000=0000000）。原告甲○○部分：原告甲○○於被害人
    死亡時為52歲，依內政部台閩地區簡易生命表其餘命為26年
    ，依89年度所得稅扶養親屬免稅額每人每年74,000元計算，
    及依霍夫曼式計算為1,253,868元（計算式為：74000×16.0
    000000=0000000）。原告生有二子，依二分之一計算，則原
    告乙○○所得請求扶養費之金額為643,021元（計算式為：
    1,286,042÷2=643,021）。原告甲○○所得請求之扶養費金
    額為626,934元（計算式為1,253,868÷2=643,021）。(3)精
    神慰撫金部分：被害人侍親至孝，老實乖巧，且正值壯年，
    可以報答原告養育之恩之年紀，突遭橫禍，天人永隔，白髮
    人送黑髮人，哀痛逾恒，原告依法各請求精神慰撫金100萬
    元，以資慰藉。爰依民法第184條第1項、192條、194條規定
    ，求為命被告給付原告如聲明所示金額之判決。
二、被告方面：
(一)、被告並無侵權行為，本件原告提不出任何其子張俊男有撞到
    被告停在路邊小貨車之證據，刑事部分錯誤百出，經被告上
    訴最高法院，最高法院於96年5月2日以96年度台上字第2335
    號判決廢棄發回鈞院審理，鈞院未請原檢察官及原告提出新
    事證或積極證明，重行調查審理，竟又判決被告有期徒刑6
    月，被告業已向最高法院提出上訴中。本件被告之車子是停
    在大里市○○路155巷右旁堤岸邊的路旁，而張俊男是由美
    群橋右轉至大里市○○路○段2巷口，方向位置均不對，怎會
    撞到被告的車，況原告在鈞院亦自陳因張俊男未撞到被告的
    車子，是本件原告之訴顯無理由。
(二)、對原告乙○○支出喪葬費30萬元之事實不爭執，然辯稱張俊
    男並未撞到被告的車子，故被告無庸負損害賠償責任。且本
    件請求權亦已罹於時效而消滅等語，資為抗辯。
三、經查：
(一)、被告抗辯本件請求權已罹於時效而消滅等語，惟按「因侵權
    行為所生之損害賠償請求權，自請求權人知有損害及賠償義
    務人時起，二年間不行使而消滅。」，民法第197條第１項
    定有明文。經查，本件車禍發生時間為91年5月11日，已詳
    前述，原告提起本件訴訟請求被告負損害賠償責任之時間為
    92年11月13日一節，有其刑事附帶民事起訴狀一份在本院92
    年度附民字第467號案卷可稽，未逾上開法條規定之二年時
    效期間，被告抗辯本件請求權已逾時效而消滅，並執以抗辯
    ，自有未合。
(二)、再查，被告係從事五金工作，平時開貨車送五金賣給客戶，
    駕駛為其附隨業務，係從事業務之人，其居住在台中縣大里
    市○○路155巷1號，住處旁邊有一座美群橋，平日均將所有
    供送貨所用之車牌號碼RZ-686號自小貨車停放在下橋邊之道
    路上。於91年5月11日下午7時30分許，丙○○又將自小貨車
    停放在台中縣大里市○○路155巷2號前（如附圖所示，為5.
    8公尺之窄巷），該處適為美群橋右轉（由南往東之方向）
    中興路1段2巷巷口之交叉路口附近，美群橋屬高坡，而中興
    路1段2巷之道路為低坡，於夜間時雖設有路燈，由橋上轉下
    時，道路緊鄰防波堤，故轉彎時視線並不十分清楚，丙○○
    為當地之居民，應注意在彎道及陡坡下，在轉彎處不得停車
    ，或在夜間照明不清之道路，應顯示停車燈光或反光標識，
    以讓來車注意，以免撞擊。且依當時情形，又無不能注意之
    情形，竟疏未注意，丙○○將右揭自小貨車停放距離交叉轉
    彎路口僅12.3公尺之遠處（如附圖所示），適由張俊男騎乘
    車牌號碼INH-008號之重型機車由美群橋右轉，在中興路1段
    2巷之巷口處，因係由高處往低處右轉，轉彎時車速過快，
    亦因疏未注意前有停放之自小貨車，來不及因應，以致摔倒
    並於將傾摔之際，其左側眉頭（在額部下方）撞擊到丙○○
    車子車廂左邊車圍後方沿邊角日久破損生鏽突出鐵角，張俊
    男因此受有頭部外傷合併腦挫傷、額骨開放性凹陷性骨折合
    併氣腦、顱底骨折、創傷性顱內出血，創傷性蜘蛛膜下腔出
    血、額骨撕裂傷5cm及10cm、胸腹部挫傷、左手擦傷之傷害
    ，其額部受傷血流不止，勉強爬起走至坐在防波堤邊，經路
    人報警送至醫院醫治後延至次日凌晨零時九分不治死亡之事
    實，有大里市仁愛綜合醫院之診斷證明書附卷可稽，並經台
    灣台中地方法院檢察署檢察官督同法醫師相驗屬實，製有勘
    驗筆錄、相驗屍體證明書、驗斷書附在台灣台中地方法院檢
    察署（下稱台中地檢署）91年度相字第678號卷為證（見該
    案卷第7、16、23、25-29頁）。依上開驗斷書記載，張俊男
    在額部受傷部分為：「額部中央處偏左有接近縱向之挫裂創
    ，創口有部分組織橋連接，深層可見粉碎性骨折」，核與前
    揭仁愛綜合醫院之診斷證明書所載內容相符，經台中地檢署
    檢察官勘驗致張俊男死亡原因主要在額部中央處偏左，造成
    頭顱內粉碎性骨折，致張俊男生前血流不止，致送醫急救後
    不治死亡等情，亦有台中縣消防隊緊急救護記錄表及前揭仁
    愛綜合醫院之死亡診斷證明書附在台中地檢署91年度相字第
    678號案卷可稽（見該案卷第7、8頁），並經法醫師高大成
    在台中地檢署檢察官偵查中到庭供稱：「本件張俊男受傷之
    原因，由驗斷書看來，可能係堅硬之金屬物品所致，因死者
    張俊男左側眉頭（指額部中央處偏左之挫裂傷）有不規則挫
    裂創傷，如果係騎機車摔倒，一般不會造成這種傷，而是擦
    、挫傷，而且傷口會有沙，而不是挫裂創」等語綦詳（見台
    中地檢署92年度偵字第6187號偵查卷第6頁反面），足認張
    俊男致死之原因為額部中央處偏左之挫裂傷，該挫裂傷應係
    撞擊到硬物所致，而非單純之摔傷。再查，本件經台中地檢
    署檢察官於案發後到現場勘驗結果，發現被告之自小貨車雖
    已駛離現場，但仍停放在美群橋前方之交叉路口上，該自小
    貨車已老舊，且車廂車圍之鐵質經風吹日曬雨淋及長期駕駛
    撞擊已呈現凹凸不平之狀態，並在採集到張俊男之血液下方
    5公分左右有呈變形（三角形）朝後方突出之鐵角等情，有
    勘驗筆錄在上開相驗卷為憑（見上開第678號相驗卷第18頁
    筆錄、及第31頁勘查報告），核與法醫師高大成供稱：被告
    丙○○之自小貨車車廂車圍之左後方邊角屬於硬物，死者生
    前有可能係撞擊到該處等語相符（見上開第6178號偵查卷第
    5頁反面）。另查，在被告之自小貨車車廂左邊車圍後方沿
    邊角之突出鐵角處之上方所採到之疑似血跡，經送驗結果與
    張俊男之ＤＮＡ相符一節，亦有內政部警政署刑事警察局91
    年5月23日刑醫字第0910120458號鑑驗書附在前開相驗案卷
    可稽（見上開第678號相驗案卷第45頁）。綜上所述，可見
    本件車禍係俊男生前自行騎機車摔倒，並於將傾摔之際，撞
    到被告停放在該處之自小貨車車廂左邊車蓋後方沿邊角之突
    出鐵角，造成額部內之粉碎性骨折，血流不止致死甚明。
(三)、被告雖抗辯張俊男並未撞到其自小貨車，並在上開刑事案件
    辯稱當晚因救護車停放在其自小貨車後方，張俊男從摔倒處
    起身欲自行走至救護車時，以雙手扶靠其自小貨車車廂，致
    遺留血跡在其車上，實際上張俊男並未撞到其自小貨車等語
    。惟查，本件車禍發生後，台中縣警察局霧峰分局仁化派出
    所警員鄭人友、藍敏狄接獲通報即趕到現場處理，彼等到達
    現場後，大約過5至10分鐘左右，救護車就來了，救護車來
    了之後，就停在張俊男旁邊，靠近美群橋旁邊，救護人員對
    他包紮後，就把張俊男扶上車，至於旁邊原來停放的那三部
    車是在另外一邊，張俊男要上救護車根本不需要經過那三部
    車，張俊男沒有去摸這三輛車子等情（經本院刑事庭承辦法
    官提示附圖訊問證人鄭人友、藍敏狄，現場圖上美群路155
    巷路邊有停放三輛汽車，其中車牌號碼RZ-686號即係被告停
    放之自小貨車），業據證人鄭人友、藍敏狄於96年6月27日
    在本院刑事庭審理被告過失致死案時到庭證稱明確，有本院
    96年度交上更(一)字第184號刑事判決書一份在本院卷為證（
    見本院卷第95頁），被告上開抗辯，不足採信。
四、按汽車停車時，彎道、陡坡、狹路、或道路修理地段不得停
    車；停於路邊之車廂，在夜間無燈光設備或照明不清之道路
    ，均應顯示停車燈光或反光標識，道路交通安全規則第112
　　條第2款、13款分別定有明文。經查，被告係居住在上開美
　  群橋　附近之居民，對於當地之路況知之甚詳，竟仍任意停
    放車輛，造成往來人車可能撞擊自小貨車之危險，被告應注
    意，而依當時情形，又無不能注意之情形，竟疏未注意，其
    自有過失，且被告之過失行為與張俊男之死亡間，具有相當
    因果關係。
五、按「因故意或過失不法侵害他人之權利者，負損害賠償責任
    」、「不法侵害他人致死者，對於支出醫療及增加生活上需
    要之費用或殯葬費之人，亦應負損害賠償責任。被害人對於
    第三人負有法定扶養義務者，加害人對於該第三人亦應負損
    害賠償責任」、「不法侵害他人致死者，被害人之父、母、
    子、女及配偶，雖非財產上之損害，亦得請求賠償相當之金
    額」，民法第184條第1項、第192條第1、2項、第194條，分
    別定有明文。經查，原告為被害人張俊男父、母之事實，為
    被告所不爭，並有全戶籍資料查詢結果表在卷可稽（見本院
    卷(二)第87頁），堪信為真，是原告自得請求被告賠償其所受
    之損害，茲將原告請求被告賠償之金額是否有理由，分述如
    下：
(一)、原告乙○○部分：
  1.喪葬費部分：原告主張其支出喪葬費用合計30萬元一節，為
    被告所不爭，並有南投縣魚池鄉公所96年5月21日魚鄉民字
    第0960005564號函、台中縣葬儀商業同業公會96年5月21日
    中縣葬儀會字第26號函及所附葬儀服務費用標示表各一份在
    卷可考（見本院卷(二)第23-26頁），堪信為真，應予准許。
  2.扶養費部分：原告乙○○主張其有二子，因張俊男死亡，其
    受有扶養費643,021元之損害，自得請求被告賠償。經查，
    原告乙○○係44年5月5日出生，在本件車禍發生時年滿46歲
    ，張俊男係65年3月21日出生（見上開相驗卷年籍資料），
    在本件車禍發生時年滿26歲，原告除含張俊男在內之二子外
    ，依民法第1116條之1規定，其扶養義務人尚有妻甲○○等
    情，有戶籍謄本在卷可憑，依89年台閩地區簡易生命表記載
    ，本件車禍發生時，原告乙○○尚有29.96年之餘命，再依
    89年所得稅扶養親屬免稅額每人每年74,000元，及依年別單
    利5%複式霍夫曼係數表扣除一次給付之期前利息，並除以原
    告扶養義務人人數3人後（包含二子及妻甲○○），準此，
    原告乙○○之扶養費總額為444,328元（計算式為：【74000
    ×17.00000000】+【74000×〔18.00000000-00.00000000〕
    ×0.96】=0000000。0000000÷3=444328，小數點以下四捨
    五入，下同）。逾此金額之請求為無理由，不應准許。
  3.精神慰撫金部份：經查，張俊男為原告之子，於本件車禍發
    生時年僅26歲，因本件車禍死亡，原告精神上自受有無法言
    喻之痛苦，而得請求被告賠償其所受非財產上之損害。本院
    審酌原告係國小畢業，目前無業，名下有數筆不動產，被告
    則係高職畢業，從事五金買賣，月收入為1、2萬元，名下有
    房地各一筆一節，有稅務電子閘門財產所得調件明細表在本
    院卷可稽（見本院卷第35-40、75頁），認原告請求被告賠
    償其精神損害100萬元，為有理由。
  4.綜上，被告應給付原告乙○○1,744,328元（計算式為：300
    000+444328+0000000=0000000）。
(二)、原告甲○○部分：
　1.扶養費用部分：原告甲○○主張其有二子，因張俊男死亡，
　　受有扶養費626,934元之損害。經查，原告甲○○係40年5月
  　9日出生，在本件車禍發生時年滿51歲，張俊男在本件車禍
    發生時年滿26歲，原告除含張俊男在內之二子外，依民法第
    1116條之1規定，其扶養義務人尚有其夫乙○○等情，有戶
    籍謄本在卷可憑，依89年台閩地區簡易生命表記載，本件車
    禍發生時，原告甲○○尚有29.64年餘命，再依89年所得稅
    扶養親屬免稅額每人每年74,000元，及依年別單利5%複式霍
    夫曼係數表扣除一次給付之期前利息，並除以原告扶養義務
    人人數3人後（包含二子及夫乙○○），準此，原告甲○○
    之扶養費總額為441,171元（計算式為：【74000×17.00000
    000】+【74000×〔18.00000000-00.00000000〕×0.64】=0
    000000。0000000÷3=441171）。逾此金額之請求為無理由
    ，不應准許。
  2.精神慰撫金部份：經查，張俊男為原告之子，於本件車禍於
    本件車禍發生時年僅26歲，因本件車禍死亡，原告精神上自
    受有無法言喻之痛苦，自得請求被告賠償其所受非財產上損
    害。本院審酌原告係國中畢業，目前無業，名下無不動產，
    被告則係高職畢業，從事五金買賣，月收入為1、2萬元，名
    下有房地各一筆一節，有稅務電子閘門財產所得調件明細表
    在本院卷可稽，有稅務電子閘門財產所得調件明細表在本院
    卷可稽（見本院卷第63-74、75頁），認原告甲○○請求被
    告賠償其精神損害100萬元，為有理由。
  3.綜上，被告應給付原告甲○○1,441,171元（計算式為：441
　　171+0000000=0000000）。
(三)、末查，本件除被告應負過失侵權行為責任外，張俊男騎乘機
    車，轉彎時車速過快，復未注意車前狀況，致發生本件車禍
    ，亦有過失，本院審酌上情，認且其過失比例為百分之60，
    爰依民法第217條第1項規定，減輕被告之賠償金額百分之60
    。準此，被告應賠償原告乙○○之金額為697,731元（計算
    式為：0000000×40%=697,731）。被告應賠償原告甲○○之
    金額為576,468元（計算式為：0000000×40%=576468）。是
    原告乙○○請求被告給付其697,731元、原告甲○○請求被
    告給付其576,468，核屬有據。逾此範圍之請求，則無理由
    。
六、綜上所述，被告因過失致原告之子張俊男死亡，致原告受有
    損害，既如前述。從而，原告基於侵權行為損害賠償請求權
    ，請求被告賠償原告乙○○697,731元，賠償原告甲○○576
    ,468，及均自起訴狀繕本送達翌日即92年11月14日起算至清
    償日止按年息百分之5計算之利息，為有理由，應予准許，
    至原告二人逾上開金額請求部分，為無理由，應予駁回。
七、本件原告陳明願供擔保，聲請宣告假執行，惟其勝訴部分之
    金額未逾150萬元，經本院判決後，即告確定，自無宣告假
    執行之必要，此部分假執行之聲請應予駁回。至原告敗訴部
    分，其假執行之聲請，失所附麗，亦應併予駁回。
八、本件事證已臻明確，兩造其餘攻擊防禦方法及舉證，經審核
    後認對判決結果不生影響，不予一一論列。
據上論結，本件原告之訴為一部有理由，一部無理由，依民事訴
訟法第79條、第463條，判決如主文。
中　　華　　民　　國　　96　　年　　8 　　月　　22　　日
                  民事第六庭　　審判長法　官　袁再興
                                    　法　官　盧江陽
                                    　法　官　陳賢慧
以上正本係照原本作成。
原告得上訴。
被告不得上訴。
如對本判決上訴，須於收受判決送達後二十日內向本院提出上訴
書狀，其未表明上訴理由者，應於提出上訴後二十日內向本院提
出上訴理由書（須按他造人數附具繕本）。
上訴時應提出委任律師為訴訟代理人之委任狀。具有民事訴訟法
第四百六十六條之一第一項但書或第二項之情形為訴訟代理人者
，另應附具律師及格證書及釋明委任人與受任人有該條項所定關
係之釋明文書影本。
　　　　　　　　　　　　　　　　　　　書記官　金珍華
中　　華　　民　　國　　96　　年　　8 　　月　　23　　日
                                                      Ｃ
